【裁判字號】    99,抗,202
【裁判日期】    990528
【裁判案由】    聲明異議
【裁判全文】
臺灣高等法院臺中分院民事裁定  99年度抗字第202號
抗  告  人  丙○○
            庚○○
            甲○○
            戊○○
            丁○○
            己○○
相  對  人  財團法人證券投資人及期貨交易人保護中心
法定代理人  乙○○
上列當事人間聲明異議事件，抗告人不服台灣台中地方法院99年
度執事聲字第42號99年4月7日第一審裁定，提起抗告，本院裁定
如下：
    主  文
原裁定廢棄，發回台灣台中地方法院。
    理  由
一按查封動產、不動產，以其價格足以清償強制執行之債權額及
  債務人應負擔之費用者為限，強制執行法第50條及第113 條定
  有明文。又依同法第136 條規定，於動產、不動產假扣押之執
  行亦準用之。
二本件抗告人向原法院聲明異議意旨略以：本件相對人即債權人
  聲請執行之債權金額計新台幣（下同）8599萬餘元及執行費用
  計24萬元，兩者之金額合計未逾8624萬元，惟經原法院實施查
  封之結果，僅其中丙○○個人名下之資產，海德威電子工業股
  份有限公司（下稱海德威公司）之股票計190 萬股，核其市價
  金額已達6400萬餘元。再加計丙○○名下所有如原裁定附表（
  下稱附表）(一)所示之不動產共計五戶，其市場價值經華聲企業
  發展鑑定股份有限公司（下稱華聲公司）鑑定結果所提出之鑑
  價報告書，共計9242萬8599元，扣除上開不動產設定抵押貸款
  之實際未償還債務共計5697萬9956元，可知前開五戶不動產之
  淨值至少為3544萬8643元。依上述計算之結果，關於本件假扣
  押執行丙○○所有上述遭查封之資產價額，已高達9944萬餘元
  ，超過本件債權金額及執行費用金額甚鉅，已顯有超額查封之
  情事。為此，請求原法院對於丙○○以外之其他抗告人之假扣
  押執行程序予以撤銷等情，原法院駁回其異議，抗告人不服，
  提起本件抗告。抗告意旨以：原裁定未指出上開鑑價報告書
  之內容，有何錯誤或疏漏之處，僅以上開鑑價單位並非法院指
  定或經兩造同意，故不能採為計價之基礎，其理由顯有不備。
  執行法院對於前開鑑價報告書所載不動產之價額，竟逕以稅
  捐機關財產歸屬資料所載之課稅現值金額而為認定僅有168l
  萬餘元，核此對於不動產交易價值之採證方法，顯然與執行法
  院歷來之認定方武有間。原裁定以不動產拍賣實務中，以低
  於鑑價拍定或無人應買之情，尚非少見為由，認上開鑑價報告
  書為不可採信云云。然查拍賣實務中以高於鑑定價格競標者，
  亦屬多見。何以本件不動產在將來實施拍賣時會以低於鑑價之
  金額拍定，甚至淪為無人應買乙節，原裁定並未敘述其所憑之
  事證為何，逕依上述理由論定本件並無超額查封之情事，實屬
  牽強。又查本件查封丙○○所有海德威公司之股票共計 199
  萬264股，如依99年4月21日之收盤市價每股35.9元計算其價值
  ，已達7145萬餘元，如依此收盤價額計算前述股票之價值，加
  計前開華聲公司實施鑑價部分之不動產交易淨值，再加計丙○
  ○所有亦遭扣押之其他不動產即南投縣魚池鄉之田地與建地47
  1萬餘元，及查封丙○○在兆豐銀行之存款債權計93萬餘元。
  足徵本件丙○○遭執行扣押之財產價額，顯己超過本件假扣押
  債權金額甚明。綜上所述，原裁定關於丙○○遭查扣財產價
  額之計算，顯有低估之違誤，本件執行程序確有超額查封之不
  當云云。
三查如附表(一)所示之不動產：經華聲公司鑑價之結果，固有9242
  萬8599元之價值，扣除抵押貸款尚未償還債務5697萬9956元，
  尚餘3544萬8643元。惟不動產受強制執行拍賣之結果，經多次
  減價拍賣始拍定的情形所在多有，不動產之拍定價格與鑑定價
  格，通常有相當之落差，尚難以不動產鑑定價格作為認定有無
  超額查封之依據，是不能以查封附表(一)所示之不動產，及丙○
  ○海德威公司199萬264股股票，價值6400萬餘元或7145萬餘元
  ，即認有超額查封之情事。惟原法院除查封丙○○上開不動產
  外，另有扣押其兆豐國際商業銀行南台中分行之存款債權93萬
  8624元、兆豐證券股份有限公司庫存股票承啟56126股、松翰
  科技308股，及海德威公司職工福利委員會之各項補助費債權
  ，並囑託台灣南投地方法院查封丙○○之南投縣魚池鄉之田地
  與建地，此均有相關資料附於原法院98年度司執全字第874號
  假扣押執行卷內可憑。原法院僅就丙○○如附表(一)所示之不動
  產及海德威公司股票論斷其價值未逾相對人聲請假扣押之債權
  8599萬8815元，加計執行費68萬7991元，合計為8668萬6806元
  ，認無超額查封之情事，並未將所查扣之其他財產算入，自有
  率斷。而原法院漏未計算之財產，其價值為何？尚未經調查，
  本院無從判斷是否原法院查封丙○○之財產已足清償相對人假
  扣押債權及執行費用。
四又原法院囑託台灣台北地方法院、台灣板橋地方法院查封甲○
  ○、戊○○、丁○○等人如附表(二)所示之不動產，其價值依公
  告現值計算扣除抵押之擔保債權，依原法院98年度司執全字第
  874號99年 3月12日裁定認定為736萬5760元。除此之外，原法
  院另有扣押兆豐國際商業銀行南台中分行庚○○存款債權46萬
  2046元、己○○存款債權 9萬3214元，庚○○存在日盛證券股
  份有限公司之海德威公司股票115821股、台證綜合證券股份有
  限公司之海德威公司股票 98744股，及庚○○、己○○之海德
  威公司職工福利委員會之各項補助費債權，並囑託台灣基隆地
  方法院、台灣台北地方法院、台灣板橋地方法院、台灣桃園地
  方法院、台灣新竹地方法院、台灣苗栗地方法院執行甲○○、
  戊○○、丁○○、己○○等人之財產，此有相關資料附於上開
  執行卷足稽。上開囑託執行之結果，及查扣之股票價值為何？
  原法院悉未調查，本院亦無從判斷原法院查扣甲○○、戊○○
  、丁○○、己○○等人之財產有無必要？本件原法院查封抗告
  人之財產是否無超額查封之情事，即非無再為研求之餘地，抗
  告人指摘原裁定不當，即有理由，爰由本院廢棄原裁定，發回
  原法院調查再為適當之處理。
五依強制執行法第30條之1、民事訴訟法第492條裁定如主文。
中    華    民    國    99    年    5     月    28    日
                民事第四庭    審判長法  官  陳蘇宗
                                    法  官  李寶堂
                                    法  官  黃永祥
以上正本係照原本作成。
再為抗告應以適用法規顯有錯誤為理由。
如提起再抗告者應於裁定送達後10日內向本院提出抗告理由狀（
須按照他造人數附具繕本）並繳納抗告裁判費新臺幣1,000元，
同時委任律師或具有律師資格之關係人為代理人。
                                    書記官  陳如慧
中    華    民    國    99    年    5     月    28    日
                                                      Ｖ

司法院資訊處製作；財團法人民間司法改革基金會備份。
